ACORDAO-COMPLETO-2525232

ACÓRDÃO 2029/2022 ATA 13/2022 - SEGUNDA CÂMARA

VISTO, relatado e discutido este recurso de reconsideração interposto por Km Rental Serviços Eireli contra o Acórdão 6896/2021-TCU-Segunda Câmara, de natureza condenatória;
ACORDAM os Ministros do Tribunal de Contas da União, reunidos em sessão da 2ª Câmara, ante as razões expostas pelo relator, em:
9.1. conhecer do presente recurso e, no mérito, negar-lhe provimento; 
9.2. dar ciência deste acordão ao recorrente e demais interessados, informando-lhes que o Relatório e Voto que o fundamenta podem ser acessados no sítio eletrônico www.tcu.gov.br/acordaos.

Recurso de reconsideração interposto por Km Rental Serviços Eireli contra o Acórdão 6.896/2021-2ª Câmara, de natureza condenatória.

Segunda Câmara

Município de Boa Viagem - CE.

3. Interessados/Responsáveis/Recorrentes:
3.1. Interessado: Fundo Nacional de Desenvolvimento da Educação (00.378.257/0001-81).
3.2. Responsáveis: Fernando Antônio Vieira Assef (XXX.171.693-XX); Km Rental Serviços Eireli (04.974.213/0001-75).
3.3. Recorrente: Km Rental Serviços Eireli (04.974.213/0001-75).

13.1. Ministros presentes: Bruno Dantas (Presidente), Augusto Nardes (Relator) e Antonio Anastasia.
13.2. Ministro-Substituto convocado: Marcos Bemquerer Costa.
13.3. Ministro-Substituto presente: André Luís de Carvalho.

AUGUSTO NARDES

Ministro Bruno Dantas.

Adoto como relatório a instrução lavrada por auditor da Secretaria de Recursos (peça 91) , a qual contou com a anuência do diretor da subunidade, que se manifestou em nome daquela unidade, com base em delegação de competência (peça 92) , e do membro do Ministério Público junto ao TCU, que se manifestou por meio de parecer singelo (peça 93) :
"INTRODUÇÃO
1.	Trata-se de recurso de reconsideração interposto por Km Rental Serviços Eireli (peça 71) contra o Acórdão 6896/2021-TCU-Segunda Câmara (peça 60) , da relatoria do ministro Bruno Dantas.
1.1.	A deliberação recorrida apresenta o seguinte teor: 
9.1. com fundamento nos arts. 1º, inciso I, 16, inciso III, alíneas 'b' e 'c', e 19, da Lei 8.443/1992, julgar irregulares as contas de Fernando Antônio Vieira Assef (CPF XXX.171.693-XX) e da Km Rental Serviços Eireli (CNPJ 04.974.213/0001-75) , condenando-os, solidariamente, ao pagamento da quantia abaixo listada, atualizada monetariamente e acrescida dos juros de mora devidos, calculados desde a data de ocorrência indicada até sua efetiva quitação, na forma da legislação vigente, fixando o prazo de 15 (quinze) dias, a contar do recebimento da notificação, para que seja comprovado, perante este Tribunal, o recolhimento da quantia ao Fundo Nacional de Desenvolvimento da Educação, nos termos do art. 23, inciso III, alínea 'a', da referida Lei, c/c o art. 214, inciso III, alínea 'a', do Regimento Interno do TCU;
	Valor (R$) 
	Data

	69.887,94
	10/11/2014

9.2. condenar, individualmente, Fernando Antônio Vieira Assef (CPF XXX.171.693-XX) ao pagamento das quantias a seguir especificadas, atualizadas monetariamente e acrescidas dos juros de mora, calculados a partir das datas discriminadas até a efetiva quitação do débito, fixando-lhe o prazo de 15 (quinze) dias para que comprove, perante o Tribunal, o recolhimento das referidas quantias aos cofres do Fundo Nacional de Desenvolvimento da Educação, nos termos do art. 23, inciso III, alínea 'a', da citada Lei c/c o art. 214, inciso III, alínea 'a', do Regimento Interno:
	Valor (R$) 
	Data

	3.815,50
	6/1/2014

	3.926,00
	5/5/2014

	7.787.00
	10/11/2014

9.3 com fundamento no art. 57 da Lei 8.443/1992, aplicar individualmente a Fernando Antônio Vieira Assef e a Km Rental Serviços Eireli  multas nos valores abaixo discriminados, atualizados monetariamente desde a data do presente acórdão até a do efetivo recolhimento, se forem pagos após o vencimento, na forma da legislação vigente, fixando o prazo de 15 (quinze) dias, a contar do recebimento da notificação, para que seja comprovado, perante este Tribunal, o recolhimento das quantias ao Tesouro Nacional, nos termos do art. 23, inciso III, alínea 'a', da referida Lei, c/c o art. 214, inciso III, alínea 'a', do Regimento Interno do TCU:
	Responsável
	Valor (R$) 

	Fernando Antônio Vieira Assef
	12.000,00

	Km Rental Serviços Eireli
	10.000,00

9.4. com fundamento no art. 26 da Lei 8.443/1992, autorizar, se requerido, o pagamento das importâncias devidas em até 36 (trinta e seis) parcelas mensais e consecutivas, fixando o prazo de 15 (quinze) dias, a contar do recebimento da notificação, para que seja comprovado, perante este Tribunal, o recolhimento da primeira parcela, e de 30 (trinta) dias, a contar da parcela anterior, para que seja comprovado o recolhimento das demais parcelas, devendo incidir sobre cada valor mensal os devidos acréscimos legais, na forma prevista na legislação vigente, além de alertar que a falta de comprovação do recolhimento de qualquer parcela importará no vencimento antecipado do saldo devedor, nos termos do art. 217 do Regimento Interno do TCU;
9.5. com fundamento no art. 28 da Lei 8.443/1992, autorizar, desde logo, a cobrança judicial das dívidas, caso não atendida a notificação;
9.6. com fundamento no art. 16, § 3º, da Lei 8.443/1992, c/c art. 209, § 7º, do Regimento Interno do TCU, remeter cópia deste acórdão à Procuradoria da República no Ceará, para adoção das medidas que entender cabíveis;
9.7. dar ciência deste acórdão aos responsáveis e ao FNDE.
HISTÓRICO
2.	Trata-se de tomada de contas especial instaurada pelo Fundo Nacional de Desenvolvimento da Educação (FNDE) em desfavor de Fernando Antônio Vieira Assef, ex-prefeito do município de Boa Viagem/CE (gestões 2009-2012 e 2013/2016) , em razão de prejuízo gerado ao erário pela subcontratação integral dos serviços de transporte escolar pela empresa contratada pela prefeitura no âmbito do Programa Nacional de Apoio ao Transporte Escolar (Pnate) , no exercício de 2014. 
2.1.	A Controladoria-Geral da União (CGU) apontou irregularidades quanto à qualidade dos serviços prestados e à subcontratação total do contrato de transporte escolar, em desacordo com o item 'b' da cláusula 5.3.4 - Qualificação Técnica do edital do certame, que dispunha: 'b) comprovação de posse de no mínimo 20% (vinte por cento) do total da frota descrita no anexo deste edital (Termo de Referência) , em nome da empresa ou de sócio da mesma'.
2.2.	No âmbito interno da TCE, o ex-prefeito e sua sucessora foram notificados para devolver parte dos valores repassados, no montante de R$ 114.672,00, correspondente à diferença entre a quantia paga à empresa contratada e o valor pago por ela aos subcontratados, distribuídos de acordo com a data de cada nota fiscal.
2.3.	Não havendo manifestação dos notificados, instaurou-se a tomada de contas especial, em que se concluiu que o prejuízo importaria em R$ 69.887,14. Apurou-se que foram efetuadas transferências bancárias diretamente à conta da prefeitura municipal de Boa Viagem/CE, contrariando o artigo 7º, parágrafo 12, da Resolução CD/FNDE 12, de 17/3/2011, no montante de R$ 15.528,50.
2.4.	Assim, no âmbito do TCU, promoveu-se a citação solidária de Fernando Antônio Vieira Assef e da KM Rental Serviços e Construções Ltda. em relação ao valor de R$ 69.887,94, tendo em vista a subcontratação antieconômica dos serviços de transporte escolar; e a citação individual de Fernando Antônio Vieira Assef em relação ao valor de R$ 15.528,50, em razão da transferência dos recursos diretamente à Prefeitura de Boa Viagem/CE.
2.5.	A unidade propôs a rejeição das alegações de defesa de Fernando Antônio Vieira Assef e da KM Rental Serviços e Construções Ltda., com consequente julgamento pela irregularidade das contas, imputação de débito e aplicação da multa prevista no artigo 57 da Lei 8.443/1992. 
2.6.	A proposta foi acolhida por este Tribunal, redundando na prolação do acórdão recorrido. 
ADMISSIBILIDADE
3.	O exame preliminar de admissibilidade à peça 73 concluiu por conhecer do recurso, suspendendo-se o efeito dos itens 9.1, 9.3 e 9.5 do acórdão recorrido, entendimento adotado pelo relator ad quem em despacho à peça 77.
MÉRITO
4.	Constitui objeto do recurso examinar as seguintes questões:
	a) se resta comprovado que a empresa recorrente detinha a posse dos veículos e se compete ao órgão de controle comprovar o contrário (item 5) ;
	b) se há imputação de improbidade à recorrente (item 6) ;
	c) se resta comprovada a boa-fé da recorrente (item 7) .
5. 	Posse dos veículos
5.1.  	O recorrente alega que detinha a posse dos veículos e que competiria ao órgão de controle comprovar o contrário. Nesse sentido, aduz que:
	a) o item 'b' da Cláusula 5.3.4 do edital não impunha que a frota utilizada na execução do serviço de transporte escolar pertencesse à contratada; apenas impunha que a contratada comprovasse a posse mínima de veículos correspondentes a 20% do total da frota utilizada no serviço, ou seja, não se tratava de propriedade, mas de posse; (peça 71, p. 3) 
	b) a recorrente mantinha a posse regular de mais de 20% dos veículos utilizados no transporte de escolares, o que somente pode ser rechaçado mediante comprovação do órgão fiscalizador, que não se desincumbiu de seu ônus; (peça 71, p. 3) 
	c) a recorrente não subcontratou os serviços na íntegra, uma vez que os veículos que prestavam os serviços encontravam-se em sua posse e responsabilidade plena, em atendimento à legislação de regência e ao edital do certame licitatório; (peça 71, p. 3) 
	d) o valor que teria sido pago a maior à recorrente constitui o lucro do negócio, o risco do negócio, e os encargos tributários e previdenciários atinentes à execução do serviço; (peça 71, p. 3) 
	e) na composição do valor proposto na licitação e posteriormente contratado, a recorrente incluiu todos os custos da execução do serviço, como o pagamento de prestadores de serviço, locações, manutenção veicular, encargos tributários e previdenciários, o risco e a responsabilidade do negócio e o lucro do negócio; (peça 71, p. 3) 
	f) o cálculo proposto pela CGU não levou em conta tal composição de preços, limitando-se a excluir os valores que entendeu terem sido pagos aos supostos subcontratados, e concluir que o valor restante R$ 69.887,94 fora objeto de sobrepreço; (peça 71, p. 4) 
	g) ora, se os serviços foram efetivamente realizados, como concluiu o FNDE, e o valor total pago (R$ 145.599,86) é constituído de parcelas adicionais ao valor que foi pago aos supostos subcontratados, tem-se que todo o valor pago, além de ter sido regularmente submetido a certame licitatório, não sofreu sobrepreço; (peça 71, p. 4) 
	h) o sobrepreço apontado pela CGU não levou em conta elementos fundamentais na composição do preço do contrato, não se podendo simplesmente excluí-los, sob pena de enriquecimento ilícito por parte do tomador do serviço (Fazenda Pública Municipal) ; (peça 71, p. 4) 
	i) em face de tais circunstâncias, resta demonstrado que não ocorreu sobrepreço a ensejar prejuízo ao erário, menos ainda a justificar eventual restituição; (peça 71, p. 4) 
	j) a CGU não apontou, objetivamente, como concluiu que foram pagos 48% a mais em favor da recorrente, ou seja, não detalhou a fórmula de cálculo do suposto prejuízo alegado, o que malfere o consagrado direito de ampla defesa e contraditório. (peça 71, p. 4) 
	Análise
5.2.	Conforme consta no relatório que acompanha a decisão recorrida, a CGU 'demonstrou que a empresa vencedora, KM Rental Serviços e Construções Ltda., subcontratou, em sua totalidade, os serviços de transporte escolar, tendo em vista que nenhum dos veículos utilizados nas 74 rotas pertenciam à empresa contratada, e sim aos motoristas, com residência na sede do município ou em localidades pertencentes às rotas, em desacordo com o próprio Edital do certame, em seu item 'b', cláusula 5.3.4 - Qualificação Técnica' ['b) comprovação de posse de no mínimo 20% (vinte por cento) do total da frota descrita no anexo deste edital (Termo de Referência) , em nome da empresa ou de sócio da mesma'] (peça 62, p. 2, item 5) .
5.3.	Contra essa alegação, o recorrente alega que se tratava de posse, e não de propriedade. Nesse sentido, alega que 'mantinha a posse regular de mais de 20% (vinte por cento) dos veículos utilizados no transporte de escolares' e que caberia ao órgão fiscalizador rechaçar essa alegação. 
5.4.	Ocorre que nem mesmo a posse dos veículos pela empresa recorrente está comprovada, porquanto ele não apresenta qualquer documentação nesse sentido. Além disso, o que se observou é que empresa ora recorrente subcontratou diversos motoristas que com os próprios carros executavam integralmente o serviço de transporte escolar, o que não configura a posse pela empresa contratada de qualquer dos veículos utilizados no serviço. Em verdade, o contexto fático-probatório dos autos demonstra que a empresa ora recorrente se prestou a um papel de mero intermediário entre a prefeitura municipal e os verdadeiros prestadores do serviço de transporte, que foram os motoristas subcontratados. Nesse sentido, houve sim uma espécie de superfaturamento, na medida em que, na prática, a prefeitura municipal pagou bem mais do que poderia e deveria ter pago. 
5.5.	Quando o edital menciona 'comprovação de posse' 'em nome da empresa ou de sócio da mesma', ou quis dizer na verdade propriedade, ou pelo menos que deveria ser apresentado algum documento que indicasse a posse dos veículos pela empresa ou seus sócios, de modo a se comprovar a capacidade técnica da empresa para executar por meios próprios pelo menos 20% do contrato. Em qualquer dos casos, a comprovação deveria ser (como deve ter sido) feita documentalmente, bastando então à recorrente apresentar os mesmos documentos a este Tribunal, o que ela não fez. 
5.6. 	Pela mesma razão, é improcedente a alegação de que caberia ao órgão fiscalizador rechaçar a afirmação de que a empresa ora recorrente detinha a posse dos veículos, pois na verdade cabia ao recorrente demonstrar o cumprimento do disposto no edital e comprovar documentalmente a efetiva posse/propriedade de pelo 20% da frota em nome da empresa ou de seus sócios.  
5.7.	Por fim, quanto à apuração do dano, o voto condutor da decisão registrou que foi transferido à empresa ora recorrente 'o montante de R$ 215.487,80, dos quais R$ 145.599,86 se referiam aos serviços em relevo [transporte escolar]' e que 'esse valor correspondia a 48% a mais do que a contratada pagou aos subcontratados, o que revelaria um prejuízo de R$ 69.887,94, que deveria ser atualizado a partir de 10/11/2014, data da última transferência bancária realizada à empresa, por não se saber ao certo quando o prejuízo ocorreu' (peça 61, p. 1, item 8) .
5.8.	Ante o exposto, deve-se rejeitar a alegação. 
6. 	Inexistência de atos ímprobos
6.1.  	O recorrente alega que não praticou qualquer ato passível de enquadramento na Lei 8.429/1992, aduzindo nesse sentido que:
	a) consideram-se ímprobos, e assim passíveis de enquadramento na Lei 8.429/1992, os atos que, além de ilegais, se mostrarem fruto de desonestidade ou inequívoca e intolerável incompetência do agente público; e existem graus de ilegalidade e de improbidade administrativa, levando-nos à conclusão de que nem toda ilegalidade configura ato de improbidade; (peça 71, p. 5) 
	b) a ora recorrente não auferiu qualquer tipo de vantagem patrimonial indevida, muito menos incorporou, por qualquer forma, ao seu patrimônio, bens, rendas ou verbas públicas, e menos ainda, praticou qualquer ato atentório dos princípios da administração pública ou praticou ato visando fim proibido em lei. (peça 71, p. 6) 
	Análise
6.2.	Ao contrário do alegado, não foi imputado qualquer ato de improbidade à empresa ora recorrente, sendo que 'o julgamento pela irregularidade das contas do responsável, com a consequente condenação para que ele promova o ressarcimento do dano ao erário, independe de ter havido ou não prática de ato de improbidade administrativa ou auferimento de vantagem pessoal em decorrência da gestão de recursos públicos' (Acórdão 10853/2018-TCU-Primeira Câmara, relator: Bruno Dantas) . 
6.3.	Ademais, a ação de improbidade administrativa regida pela Lei 8.429/1992 não se confunde com a tomada de contas especial, que se constitui como processo administrativo com rito próprio, disciplinado pela Lei 8.443/1992 e por normativos expedidos por este Tribunal no exercício da sua competência constitucional (em especial, Regimento Interno/TCU e Instrução Normativa-TCU n. 71/2012) , aplicando-se apenas subsidiariamente as normas processuais em vigor, no que couber e desde que compatíveis com a Lei 8.443/1992, nos termos do artigo 298 do Regimento Interno/TCU.
6.4.	De fato, no caso vertente, a empresa recorrente não foi condenada por ato de improbidade administrativa previsto na Lei 8.429/1992, mas sim com fundamento no artigo 16, inciso III, alínea 'b', da Lei 8.443/1992 ['As contas serão julgadas irregulares, quando comprovada prática de ato de gestão ilegal, ilegítimo, antieconômico, ou infração à norma legal ou regulamentar de natureza contábil, financeira, orçamentária, operacional ou patrimonial]. 
6.5.	Ante o exposto, deve rejeitar a alegação. 
7. 	Boa-fé
7.1.  	O recorrente alega que o reconhecimento da boa-fé, na forma do art. 12, inciso II, da Lei nº 8.443/1992, possibilita a liquidação do débito e o consequente saneamento do processo, na forma do art. 12, § 2º, da mesma lei. (peça 71, p. 12) .
	Análise
7.2.	A análise da boa-fé dos responsáveis atende ao disposto no artigo 12, §§ 1º e 2º, da Lei 8.443/1992, e artigo 212, §§ 1º a 7º, do Regimento Interno/TCU.
7.3.	Havendo débito, quando da condenação do responsável haverá atualização monetária e incidência de juros de mora. Mas se identificados nos autos elementos que denotem a boa-fé do responsável, ser-lhe-á concedido novo e improrrogável prazo para o recolhimento do débito apenas atualizado monetariamente, o que saneará o processo e levará ao julgamento pela irregularidade com ressalva das contas. 
7.4.	Segundo o entendimento deste Tribunal, 'o exame da boa-fé, em se tratando de pessoa jurídica, para fins de concessão de novo prazo para recolhimento do débito sem incidência de juros de mora (art. 202, § 3º, do Regimento Interno do TCU) , deve ser feito em relação à conduta dos seus administradores, em face das disposições do art. 47 da Lei 10.406/2002 (Código Civil) ' (Acórdão 8911/2020-TCU-Segunda Câmara, relator: Ana Arraes) . Além disso, 'a boa-fé, no âmbito dos processos do TCU, não decorre de presunção legal geral. Deve estar corroborada em contexto fático e de condutas propício ao reconhecimento dessa condição em favor dos responsáveis' (Acórdão 10237/2020-TCU-Segunda Câmara, relator: Ana Arraes) . 
7.5.	No caso vertente, não há elementos concretos objetivos que levem ao reconhecimento da boa-fé da empresa recorrente, razão pela qual a alegação deve ser rejeitada. 	
ANÁLISE DA PRESCRIÇÃO
8.	No tocante à prescrição, tem-se de plano sua não ocorrência. Embora a prestação de contas encaminhada em 9/2/2015 tenha sido inicialmente aprovada (relatório, peça 62, p. 2, item 3) , tal posicionamento foi revisto em razão das conclusões do relatório de demandas externas da CGU, de 4/5/2015 (peças 11-12) , que apontou a existência de dano ao erário na execução do Pnate. A autorização para a citação da empresa recorrente é de 29/3/2019 (peça 38) e foi ela efetivamente citada em 7/5/2019 (peças 40 e 41) . O acórdão condenatório foi prolatado em 27/4/2021. Assim, tanto pelo ângulo da prescrição decenal (Acórdão 1441/2016-TCU-Plenário) , quanto pelo da prescrição quinquenal (Lei 9.873/1999) , conclui-se não ter havido prescrição. 
CONCLUSÃO
9.	Da análise, conclui-se que:
	a) a empresa recorrente não logra comprovar a posse de 20% da frota necessária para cumprimento do contrato, conforme disposto em cláusula do edital; e cabe à recorrente demonstrar que cumpria o disposto no edital, ônus do qual não se desincumbiu (item 5) ;
	b) não foi imputado qualquer ato de improbidade (Lei 8.429/1992) à empresa ora recorrente, o que não se confunde com condenação em tomada de contas especial (Lei 8.443/1992) (item 6) ;
	c) não há elementos concretos objetivos que levem ao reconhecimento da boa-fé da empresa recorrente (item 7) .
9.1.	Ante essas conclusões, deve-se negar provimento ao recurso. 
PROPOSTA DE ENCAMINHAMENTO
10. 	Ante o exposto, submete-se o assunto à consideração superior, propondo-se, com fundamento nos artigos 32, inciso I, e 33 da Lei 8.443/1992:
	a) conhecer do recurso e, no mérito, negar-lhe provimento; 
	b) dar ciência da decisão à recorrente e demais interessados."
	É o relatório.

Croaci Aguiar (5923/OAB-CE) e Filipe Silveira Aguiar (17899/OAB-CE), representando Fernando Antônio Vieira Assef; Carlos Eduardo Maciel Pereira (11677/OAB-CE), representando Km Rental Serviços Eireli.

Procurador Marinus Eduardo De Vries Marsico.

TOMADA DE CONTAS ESPECIAL. PNATE. SUBCONTRATAÇÃO INTEGRAL DO OBJETO. CONTAS IRREGULARES. DÉBITO. MULTA. RECURSO DE RECONSIDERAÇÃO. CONHECIMENTO. RAZÕES INSUFICIENTES PARA MODIFICAR O JUÍZO CONDENATÓRIO. INOCORRÊNCIA DE PRESCRIÇÃO. NEGATIVA DE PROVIMENTO.

TOMADA DE CONTAS ESPECIAL (TCE)

Secretaria de Recursos (Serur).

Examino recurso de reconsideração interposto por Km Rental Serviços Eireli (peça 71) contra o Acórdão 6896/2021-TCU-Segunda Câmara, da relatoria do Ministro Bruno Dantas, de natureza condenatória.
2.	Os autos tratam, originariamente, de tomada de contas especial instaurada pelo Fundo Nacional de Desenvolvimento da Educação (FNDE) em desfavor de Fernando Antônio Vieira Assef, ex-prefeito do município de Boa Viagem/CE (gestões 2009-2012 e 2013/2016) , em razão de prejuízo gerado ao erário pela subcontratação integral dos serviços de transporte escolar pela empresa contratada pela prefeitura no âmbito do Programa Nacional de Apoio ao Transporte Escolar (Pnate) , no exercício de 2014.
3.	A Controladoria-Geral da União (CGU) apontou irregularidades quanto à qualidade dos serviços prestados e à subcontratação total do contrato de transporte escolar, em desacordo com o item "b" da cláusula 5.3.4 - Qualificação Técnica do edital do certame, que dispunha: "b) comprovação de posse de no mínimo 20% (vinte por cento) do total da frota descrita no anexo deste edital (Termo de Referência) , em nome da empresa ou de sócio da mesma".
4.	No âmbito do TCU, promoveu-se a citação solidária de Fernando Antônio Vieira Assef e da KM Rental Serviços e Construções Ltda. em relação ao valor de R$ 69.887,94, tendo em vista a subcontratação antieconômica dos serviços de transporte escolar; e a citação individual de Fernando Antônio Vieira Assef em relação ao valor de R$ 15.528,50, em razão da transferência dos recursos diretamente à Prefeitura de Boa Viagem/CE.
5.	Por meio do Acórdão 6896/2021-TCU-Segunda Câmara, sob relatoria do Ministro Bruno Dantas, este Tribunal rejeitou as alegações de defesa apresentadas, julgou irregulares as contas dos responsáveis, condenou-os ao pagamento dos débitos acima descritos e lhes aplicou multas individuais.
6.	Irresignada, a empresa Km Rental Serviços Eireli interpôs o recurso de reconsideração que ora avalio, o qual foi analisado pela Secretaria de Recursos (Serur) , que, ao final, propôs negar-lhe provimento. 
7.	De plano, ratifico os termos do meu Despacho contido à peça 77, para que seja conhecido o presente recurso, satisfeitos os requisitos de admissibilidade aplicáveis à espécie. No mérito, acompanho a proposta da Serur, cujos fundamentos adoto como minhas razões de decidir, a qual também contou com a anuência do membro do Ministério Público junto ao TCU (MPTCU) , sem prejuízo dos breves comentários que faço a seguir, acerca dos argumentos constantes na peça recursal que julgo mais relevantes.
8.	Em essência, o recorrente alega que detinha a posse dos veículos e que competiria ao órgão de controle comprovar o contrário.
9.	Contudo, conforme consta no relatório que acompanha a decisão recorrida, a CGU demonstrou que a empresa vencedora, KM Rental Serviços e Construções Ltda., subcontratou, em sua totalidade, os serviços de transporte escolar, tendo em vista que nenhum dos veículos utilizados nas 74 rotas pertenciam à empresa contratada, e sim aos motoristas, com residência na sede do município ou em localidades pertencentes às rotas, em desacordo com o próprio Edital do certame, em seu item "b", cláusula 5.3.4, que transcrevi no início deste voto. 
10.	Assim, a empresa ora recorrente se prestou a um papel de mero intermediário entre a prefeitura municipal e os verdadeiros prestadores do serviço de transporte, que foram os motoristas subcontratados, tendo sido citada pela diferença entre a quantia paga à empresa contratada e o valor pago por ela aos subcontratados.
11.	Na fase instrutiva deste processo, os responsáveis não lograram descaracterizar tal constatação. 
12.	Na presente etapa processual, o recorrente, uma vez mais, discorda das conclusões alcançadas, porém não apresenta qualquer prova documental em sentido contrário. Desse modo, sua mera alegação desacompanhada de quaisquer documentos aptos a comprovar a posse dos veículos não é suficiente para alterar as conclusões dos autos.
13.	De igual modo, é improcedente a alegação de que caberia ao órgão fiscalizador rechaçar a afirmação de que a empresa ora recorrente detinha a posse dos veículos, pois a jurisprudência deste Tribunal é uníssona no sentido de que, em processos de tomada de contas especial, compete ao gestor o ônus da comprovação da boa e regular aplicação dos recursos que lhe foram confiados.
14.	No mais, em relação à alegação de que o recorrente agiu de boa-fé e não praticou ato passível de enquadramento na Lei 8.429/1992, esclareço que não foi imputado qualquer ato de improbidade à empresa ora recorrente, sendo que o julgamento pela irregularidade das contas do responsável, com a consequente condenação para que ele promova o ressarcimento do dano ao erário, independe de ter havido ou não prática de ato de improbidade administrativa ou mesmo o auferimento de vantagem pessoal em decorrência da gestão de recursos públicos.
15.	Por fim, registro que a unidade técnica constatou não ter havido a prescrição da pretensão punitiva e ressarcitória, tanto pelo ângulo da prescrição decenal, cuja regra fora consolidada mediante Acórdão 1441/2016-TCU-Plenário, quanto pelo da prescrição quinquenal (Lei 9.873/1999) . 
	Ante o exposto, acompanhando os posicionamentos uniformes da Serur e do MPTCU, VOTO por que este Colegiado adote a minuta de acórdão que ora submeto à aprovação.
TCU, Sala das Sessões, em 3 de maio de 2022.
Ministro JOÃO AUGUSTO RIBEIRO NARDES 
Relator